臺灣桃園地方法院民事裁定
111年度訴字第1738號
原      告  簡得成  
訴訟代理人  劉德壽律師
            李致詠律師
            劉逸璇律師                      
上列被告李美玲因偽造文書等案件，原告提起附帶民事訴訟，請
求損害賠償，經本院刑事庭以110年度附民字第139號裁定移送前
來，本院裁定如下：
    主  文
原告應於本裁定送達五日內，繳納第一審裁判費新臺幣貳萬壹仟
伍佰玖拾貳元，逾期未補正，即駁回原告之訴。
    理  由
一、按因犯罪而受損害之人，於刑事訴訟程序得附帶提起民事訴
    訟，對於被告及依民法負賠償責任之人，請求回復其損害。
    刑事訴訟法第487條第1項定有明文。故提起是項訴訟，須限
    於起訴之犯罪事實侵害「個人私權」，致生損害者，始得為
    之。又因犯罪而受損害之人，於刑事訴訟程序固得附帶提起
    民事訴訟，對於被告請求回復其損害，但其請求回復之損害
    ，以被訴犯罪事實所生之損害為限，否則縱令得依其他事由
    ，提起民事訴訟，亦不得於刑事訴訟程序附帶為此請求。
    從而，非因刑事犯罪而受損害之人提起附帶民事訴訟，依刑
    事訴訟法第487條第1項規定，其訴為不合法，刑事法院原應
    依同法第502條第1項規定，以判決駁回之，如誤以裁定移送
    於民事庭，民事庭如認其不符同法第487條第1項規定之要件
    時，應許原告得繳納裁判費，以補正起訴程式之欠缺（最高
    法院108年度台抗大字第953號裁定意旨參照）。復按刑法上
    偽造文書罪章為侵害社會法益之罪，其所保護之被害客體為
    社會公共信用之法益，被害人並非因犯罪直接受損害之人，
    不得提起刑事附帶民事訴訟。
二、原告提起本件刑事附帶民事訴訟主張：被告基於詐欺取財、
    行使偽造文書等故意，為掩飾其一人參與多個會份之事實，
    先冒用顏佳慶及顏佳鴻之名義登記為編號30、31之會員，嗣
    利用會員未全部到場開標且彼此不熟識之機會，分別於107
    年9月10日、108年2月10日以偽造之標單向原告佯稱王秋蘭
    及江家蓁得標，使原告交付活會會款予被告，嗣於108年8月
    間倒會，依侵權行為法律關係，請求被告賠償損害等語。惟
    上開刑事案件業經本院110年度訴字第335號刑事判決係認定
    被告犯刑法行使偽造準私文書之罪，有該刑事判決附卷可參
    。依前揭說明，被告所侵害者為社會公共信用之法益，非原
    告個人私權，此部分原告並非犯罪之直接被害人，自不得提
    起附帶民事訴訟，是本件起訴不合法。惟揆諸前揭最高法院
    民事大法庭裁定意旨，應許原告得繳納裁判費，以補正起訴
    程式之欠缺。經核原告提起附帶民事訴訟，聲明為請求被告
    給付新臺幣（下同）208萬元，是應徵第一審裁判費2萬1,59
    2元，茲命原告於收受本裁定正本後5日內，如數逕向本院補
    繳，逾期未繳納，即駁回原告此部分之起訴。
三、爰裁定如主文。　　　　　
中　　華　　民　　國　　111 　年　　12　　月　　9 　　日
                  民事第一庭    法　官　李麗珍
正本係照原本作成。
如不服本裁定，應於送達後10日內向本院提出抗告狀，並應繳納
抗告費新台幣1000元。　　　
中　　華　　民　　國　　111 　年　　12　　月　　9 　　日
  　　　　　　　　　            書記官  謝伊婕